【裁判字號】    97,上訴,1440
【裁判日期】    970618
【裁判案由】    違反槍砲彈藥刀械管制條例
【裁判全文】
臺灣高等法院刑事判決                97年度上訴字第1440號
上  訴  人
即  被  告  甲○○原名楊博丞.
選任辯護人  黃青鋒律師
上列被告因違反槍砲彈藥刀械管制條例案件，不服臺灣士林地方
法院96年度訴字第273號，中華民國96年6月20日第一審判決（起
訴案號：臺灣士林地方法院檢察署95年度偵字第11075 號），提
起上訴，本院判決如下：
    主  文
原判決關於甲○○部分撤銷。
甲○○共同未經許可，寄藏可發射子彈具有殺傷力之改造手槍，
處有期徒刑壹年柒月，併科罰金新臺幣伍萬元，罰金如易服勞役
，以新臺幣仟元折算壹日。扣案仿BERETTA廠M9 型半自動之改
造手槍（槍枝管制編號0000000000）壹枝沒收。
    事  實
一、甲○○與莊健達（業經判決有罪確定）二人係朋友關係，均
    明知未經許可，不得無故持有、寄藏槍砲彈藥刀械管制條例
    所列管之槍、彈，甲○○竟於民國（下同）93年間某日，未
    經中央主管機關許可，在臺北縣板橋市○○路「天旋地轉」
    美容護膚店內，受「黃聖文」所託而受寄仿BERETTA 廠M9型
    半自動手槍，業已換裝為土造金屬槍管可發射子彈具有殺傷
    力之改造手槍（槍枝管制編號0000000000）1 支，即以報紙
    將之包裹，藏置在臺北縣三重市○○○路508巷17號2樓住處
    臥室床架下方之抽屜內。嗣「黃聖文」因病逝世，甲○○為
    避免該槍被查獲，遂於95年5 月間某日，將該改造手槍持往
    臺北市○○區○○街84號莊健達住處，供莊健達觀賞，並告
    知是受人寄藏，進而要求莊健達代為寄藏該槍枝，即自斯時
    起基於與莊健達共同寄藏改造手槍之犯意，由莊健達將上開
    改造手槍藏放在其上揭住處隔壁雙連街85號倉庫之大冰櫃上
    面（起訴書誤為天花板內）。嗣於同年9月1日11時許，警察
    據報前往莊健達住處搜索，當場查獲並扣得上開改造手槍1
    把。
二、案經臺北市政府警察局大同分局報告臺灣士林地方法院檢察
    署檢察官偵查起訴。
    理 由
壹、程序部分：
    本件認定事實所引用之卷內卷證資料（包含文書證據、物證
    等證據），並無證據證明係公務員違背法定程序所取得，被
    告及其等選任辯護人於審判程序中復均未於言詞辯論終結前
    表示異議，且卷內之文書證據及物證等，亦無顯有不可信之
    情況與不得作為證據之情形，則依刑事訴訟法第159條之5之
    規定，本件認定事實所引用之所有文書證據、物證等證據，
    均有證據能力，合先敘明。
貳、實體部分：
一、訊據上訴人即被告甲○○固坦承有上揭寄藏手槍一支之事實
    ，但辯稱：該仿BERE TTA廠M9型半自動手槍一支，是93年初
    伊在台北縣板橋市○○路美容護膚店工作時，有一名叫黃聖
    文的同事拿到伊家寄放的，黃聖文交給伊時，告訴伊那把是
    玩具手槍，伊覺得怪怪的，拿起來重重的，伊會害怕，不敢
    放在家裡，伊有叫黃聖文拿回去，伊拿到黃聖文工作的地方
    給他，可是他說就放你家就好，伊就說好，又放一段時間，
    伊從哥哥處得知黃聖文因淋巴癌過世，伊想起他有一把手槍
    放在伊家，伊就將此事先向三重市大有派出所劉義中警員報
    備，後來伊就將該把手槍拿到台北市○○區○○街給莊健達
    ，然後又向大同分局民生派出所陳慶生警員報備，陳慶生警
    員也不相信云云；伊應有槍砲彈藥刀械管制條例第18條規定
    之適用云云。
二、惟查：
  (一)被告甲○○就其於前揭時、地，受「黃聖文」所託受寄扣案
    改造手槍，嗣因「黃聖文」因病逝世，被告為免風險，復再
    將該改造手槍持往共犯莊健達住處要求代為寄藏等事實，業
    據被告於警詢、偵查、原審及本院審理中自承不諱在卷（見
    偵查卷第14至15頁、85至86頁、原審卷第29頁、70頁、72頁
    、本院卷第51頁反面、63頁反面），並經證人莊健達於偵查
    中結證證述核實在卷（見偵查卷第47頁、58頁），亦與證人
    黃正清警員於原審中證稱：本案是我們大同分局偵查隊第五
    小隊小隊長帶我們共同查獲的，原先是查到另案移送到台北
    地檢署的案件，本件是與該案同一檢舉人提供的線索，他是
    檢舉莊健達，該檢舉人告訴我們莊健達的地址及外號「阿達
    仔」，我們去到位於台北市○○區○○街89號饅頭店處，我
    們遇到莊健達姊夫，莊健達在閣樓睡覺，聽到我們在找他，
    莊健達主動從閣樓下樓，我們提示證件也告訴他有槍枝，他
    主動帶我們到臺北市○○區○○街85號一樓內部壹個大冰櫃
    外頭的上面取出用塑膠袋包好的本件扣案槍枝，拿過來交給
    我們，當時有告訴我們是別人寄放的，跟我們隨同到案在進
    行警詢之前主動告知我們，說楊博丞寄放的，並帶我們到楊
    博丞的住所，證明這槍枝是楊博丞寄放的等語（見原審卷第
    60至64頁）之查獲情節相符，復有扣案之改造槍枝為仿BERE
    TTA廠M9型半自動手槍一支在卷可證。而該送鑑改造手槍（
    槍枝管制編號0000000000）業已換裝為土造金屬槍管，機械
    性能良好，可擊發適用子彈，認具殺傷力等情，有內政部警
    政署刑事警察局95年9 月13日刑鑑字第0950132847號槍彈鑑
    定書1 件附卷可稽（見偵查卷第52至54頁），前開事實，洵
    可認定。
  (二)被告甲○○雖一度陳稱：黃聖文交給槍給伊時，告知僅是玩
    具手槍云云，然被告甲○○既自承其對受寄的槍枝覺得怪怪
    的，拿起來重重的，會害怕故而不敢放在家裡（見原審卷第
    29頁），顯見被告對受寄槍枝有殺傷力，已起懷疑，且依被
    告於偵查中所供「92、93年間某日早上，黃聖文下班後打電
    話給我說有東西想寄放在我這邊，…他是用報紙包起來，外
    面再套塑膠袋拿到我三重家給我，當場打開來看，我發現槍
    管並沒有橘紅色的試別環，而該槍又非常重，所以我當時就
    懷疑是真槍；我因為好奇，所以覺得即使是真槍也想拿拿看
    ，所以我就讓他寄放在我這裡」等語（見偵查卷第85頁），
    足見被告甲○○對槍枝之外觀、材質、識別及性能已有相當
    認識，且縱若係真槍其仍願受寄，亦見其受寄槍枝之主觀犯
    意至為明灼。再參以被告常提供相關查毒、查槍的情資供員
    警查緝等情，亦據證人即員警陳慶生證述明確在卷（見原審
    卷第58頁），更見其對槍枝的人際關係亦有相當的接觸，否
    則怎會有關此方面的情資提供，此由被告於偵查中供稱我有
    跟莊健達說這槍可能是改造的，因為黃聖文交給我時有跟我
    說他去西門町買回來是為了防身，因為我們做特種行業的，
    店內客人常會帶槍等語（見偵查卷第86頁），亦可見一般，
    從而被告所辯：以為扣案槍枝是道具槍，不知具有殺傷力的
    管制槍枝云云，要係卸責之詞，顯無可採。
  (三)再被告雖主張其有先後向三重市大有派出所劉義中警員、大
    同分局民生派出所陳慶生警員自首云云，惟按刑法第62條所
    規定之自首之規定，乃為考量真誠悔悟之人，可得減刑自新
    之機會，故以對於未發覺之罪，向有偵查權之機關或公務員
    自承犯罪，進而接受裁判為要件，亦即行為人於犯罪後，須
    向有偵查犯罪職務之公務員自承犯罪且有受裁判之事實（最
    高法院95年台上字第375 號判決意旨參照），而依證人劉義
    中警員到庭證稱：我處理過楊博丞兩次，都是因為楊博丞精
    神狀態不穩定的情形，需要警員戒護到療養院；如不緊急戒
    護會對附近鄰居造成傷害，時間大約在一年半內在我第一次
    處理的時候，楊博丞當時情緒狀況不穩定的情形下說「你如
    果要槍的話，我可以交槍給你」，我們認為被告楊博丞精神
    狀態不穩定說出這些話，週邊也沒有槍枝的跡證，也沒有告
    知槍枝放在哪裡，所以不以為意；楊博丞是在精神狀態不穩
    定的情況下提及槍枝，以當時的情況我們無法判斷楊博丞持
    有槍枝，因為我們去現場是要保護楊博丞及附近鄰居的勤務
    ，所以無法將楊博丞列為偵查對象等語（見原審卷第53至56
    頁），可見被告雖曾向員警劉義中表示「你如果要槍的話，
    我可以交槍給你」等語，然被告係在精神不穩之狀態所言，
    主觀上是否確有自首犯罪，進而接受裁判之意，已非無疑，
    且被告並未就其持有或寄藏槍枝等具體犯罪事實有所陳述，
    又未提出槍枝，所言「你如果要槍的話，我可以交槍給你」
    等語，或係指其可以提供相關槍枝犯罪之線索，尚難遽認已
    合於自首之要件。另依證人陳慶生警員結證所稱：我在95年
    10月間到大同分局民生西路派出所任職時認識被告，我覺得
    楊博丞講話出入很大、比較誇大，覺得有點怪怪的，楊博丞
    曾經提供相關查毒、查槍的情資，但是從沒有查獲過。有一
    次楊博丞帶我們到三重查緝毒品時，約在三重市○○○路附
    近見面時，當時我開車，我同事坐在右邊，楊博丞坐在後座
    ，談話中楊博丞說「老大、老大，我這裡有槍」，我告訴他
    ，如果有槍枝要拿到派出所報繳，這是我給他的答覆，但是
    後來沒有下文。這次之後，楊博丞也有不斷提供別人關於毒
    品、槍枝的線索，去查也都沒有查到等情（見原審卷第57至
    60頁），被告向員警陳慶生表示其有槍枝時，既經員警陳慶
    生明白告以應向警局報繳，倘被告確有自白犯罪接受裁判之
    意，何以未將槍枝持向警局報繳？是亦難認被告有自白犯罪
    接受裁判之意。綜上，被告只是在精神不穩定或在協助緝毒
    時說出其有槍枝，迄未提出該槍枝供警察查證，仍不合自首
    及報繳要件，無從依刑法第62條自首或依槍砲彈藥刀械管制
    條例第18條第1 項規定減免其刑，被告前揭自首減刑之主張
    ，仍難遽採，併予敘明。
  (四)至被告及其辯護人雖聲請傳訊證人劉義中、陳慶生到庭，欲
    查明被告向員警自首之經過，然前開證人等業於原審中就被
    告向員警自首之經過證述詳實在卷，且不符自首之要件，已
    如上述，核無再為調查之必要。
  (五)綜上所述，本件被告甲○○寄藏槍枝之事證明確，犯行可以
    認定，應依法論科。
三、新舊法比較：
  (一)被告行為後，刑法業於94年2月2日修正公布，95年7月1日起
    施行。按行為後法律有變更者，適用行為時之法律，但行為
    後之法律有利於行為人者，適用最有利於行為人之法律，刑
    法第2條第1項定有明文。茲本條係規範行為後法律變更所生
    新舊法律比較適用之準據法，本身尚無新舊法比較之問題，
    於新法施行後，應一律適用新法第2條第1項之規定，為「從
    舊從輕」之比較。另於比較時應就罪刑有關之共犯、未遂犯
    、想像競合犯、牽連犯、連續犯、結合犯，以及累犯加重、
    自首減輕暨其他法定加減原因（如身分加減）與加減比例等
    一切情形，本於統一性及整體性原則，綜其全部罪刑之結果
    而為比較適用（最高法院95年5月23日95年度第8次刑事庭會
    議決議參照）。其中：
  1.關於罰金刑部分，刑法第33條第5 款既已將罰金刑之最低額
    由銀元1元即新臺幣3元，提高為新臺幣1000元，比較新、舊
    法結果，自以被告行為時即修正前之刑法第33條第5 款規定
    較有利於被告，應依刑法第2條第1項前段，適用修正前之刑
    法第33條第5款規定。
  2.刑法第28條共同正犯規定，新法將舊法之「實施」修正為「
    實行」。原「實施」之概念，包含陰謀、預備、著手及實行
    等階段之行為，修正後僅共同實行犯罪行為始成立共同正犯
    。是新法共同正犯之範圍已有限縮，排除陰謀犯、預備犯之
    共同正犯。新舊法就共同正犯之範圍既因此而有變動，自屬
    犯罪後法律有變更，而非僅屬純文字修正，應有新舊法比較
    適用之問題（參照最高法院96年度台上字第934 號判決），
    經比較新、舊法結果，修正後之規定並非較有利於被告，依
    刑法第2條第1項前段之規定，以修正前刑法第28條之規定較
    有利於被告。
  3.經綜合比較前述新、舊法結果，修正後規定並未較有利於行
    為人，則應依修正後刑法第2條第1項前段規定，適用行為時
    （即修正前）之法律。
  (二)又「易科罰金之折算標準、易服勞役之折算標準及期限，新
    法施行後，應依新法第二條第一項之規定，適用最有利於行
    為人之法律。」，採最有利原則，不在新舊法綜合比較之列
    （最高法院95年5月23日95年度第8次刑庭會議決議參照）。
    又被告犯罪時，刑法第42條第2項、第3項規定：「易服勞役
    以（銀元）1元以上3元以下折算1日。但勞役期限不得逾6個
    月」、「罰金總額折算逾6 個月之日數者，以罰金總額折算
    與6 個月之日數比例折算」。而被告行為時易服勞役之折算
    標準，業據修正前罰金罰鍰提高標準條例第2 條前段規定，
    就其原定數額提高為100倍折算1日，則本件被告等行為時之
    易服勞役折算標準，應以銀元300元折算1 日，即新臺幣900
    元折算1日。惟95年7月1日修正公布施行之刑法第42條第3項
    、第5項規定：「易服勞役以新臺幣1,000元、2,000元或3,0
    00元折算1日，但勞役期限不得逾1年」、「罰金總額折算逾
    1年之日數者，以罰金總額與1年之日數比例折算」。比較新
    舊法，修正後之易服勞役折算標準固較有利於被告等人，但
    其勞役期限，則以修正前之規定較有利於被告等，自應依刑
    法第2條第1項規定，分別適用最有利於行為人之法律（最高
    法院95年度台上字第5125號判決意旨參照），是就罰金刑部
    分，被告犯行部分所處罰金刑，應依修正後刑法第42 條第3
    項之規定，諭知易服勞役之折算標準。
  (三)至被告行為後，刑法條文經修正，惟如刑法第15條不作為犯
    、第30條幫助犯之文字修正；第55條但書想像競合犯關於科
    刑之限制、第59條酌減審認標準之規定，為法理之明文化；
    第26條未遂犯減輕其刑之規定移列為第25條等，均非屬法律
    之變更問題，應適用裁判時之法律，亦有最高法院95年第21
    次刑事庭會議決議可資參照。是刑法第59條之修正為法院就
    酌減審認標準見解之明文化，非屬法律之變更，不生新舊法
    比較之適用問題，併予敘明。
四、查本件改造手槍屬於槍砲彈藥刀械管制條例第4條第1 項第1
    款所稱之槍砲，又按寄藏槍砲、彈藥、刀械等為行為繼續犯
    ，亦即一經寄藏，該罪即告成立，但其完結須繼續至寄藏行
    為終了之時為止，本件被告甲○○寄藏扣案手槍之行為後，
    槍砲彈藥刀械管制條例雖於93年6月2日及94年1 月26日修正
    公布部分條文，惟被告寄藏扣案手槍之行為既至95年9月1日
    經警查獲始終了完結，應逕適用其行為終止時之現行槍砲彈
    藥刀械管制條例第8條第4項論處。核被告甲○○未經許可而
    寄藏前揭有殺傷力之改造手槍，係犯槍砲彈藥刀械管制條例
    第8條第4項之未經許可，寄藏可發射子彈具有殺傷力之改造
    手槍罪。被告持有改造手槍之低度行為，為寄藏之高度行為
    所吸收，不另論罪。被告甲○○將上開槍枝交予莊健達時有
    告知莊健達係他人所寄藏（見偵查卷第15頁），顯見自此時
    起即自96年5月間某日起至同年9月1 日止被查獲止，與莊健
    達間，互有犯意聯絡、行為分擔，應為共同正犯。
    又被告甲○○有精神上的疾病，有診斷證明書及身心障礙手
    冊在卷可證，並經警員劉義中到庭證述綦詳，但雖尚難認被
    告於行為時有精神障礙或心智缺陷致不能辨識其行為違法或
    欠缺其辨識而行為之能力或顯著減低，然其確有其他精神上
    情緒控制之問題，思慮未周，致觸犯本件重罪，且被告並未
    持寄藏之槍枝另犯他案，並未發生實害，法重情輕，其犯罪
    情狀顯可憫恕，如宣告上開槍砲彈藥刀械管制條例第8條第4
    項之法定最低度有期徒刑3 年，猶嫌過苛，乃依修正後刑法
    第59條之規定酌減其刑。
五、原審對被告予以論罪科刑，固非無見，惟查：(一)原判決於理
    由欄內明確敘明，被告已供述扣案槍枝係其受「黃聖文」所
    託而寄藏，原審亦認定被告自93年間起即有寄藏槍枝之犯行
    ，惟於事實欄內僅記載「被告自姓名年籍不詳之成年男子處
    ，取得仿BERETTA廠M9型半自動手槍1支後，即以報紙包裹藏
    置在臺北縣三重市○○○路508巷17號2樓住處臥室床架下方
    之抽屜內」，並未敘明被告係受「黃聖文」之託，而為「黃
    聖文」寄藏本件扣案槍枝，亦有事實與理由不一之違誤。(二)
    檢察官起訴被告甲○○就上揭寄藏槍枝犯行自96年5 月間某
    日起至同年9月1日止與莊健達間，應成立共同正犯，原審漏
    未認定，亦未說明理由，亦有未洽。被告上訴意旨仍辯以其
    有自首規定之適用云云，雖無理由，但原判決既有上開可議
    之處，自應由本院將原判決關於被告部分撤銷改判。爰審酌
    值此槍枝氾濫時機，被告竟寄藏具有殺傷力之改造手槍，對
    社會治安、秩序具有嚴重危害，惟其寄藏槍枝多年，未持以
    犯案，尚未造成實害，並參酌其犯罪動機、目的、手段、智
    識程度，犯罪後之態度及其他一切情狀，量處如主文第二項
    所示之刑，並就併科罰金部分諭知易服勞役之折算標準。
六、扣案之仿BERETTA廠M9型半自動之改造手槍1支（槍枝管制編
    號0000000000），依槍砲彈藥刀械管制條例第8條第4項規定
    ，未經許可不得寄藏之，屬違禁物，應依刑法第38條第1 項
    第1款規定宣告沒收。
據上論斷，應依刑事訴訟法第369條第1項前段、第364條、第299
條第1項前段，槍砲彈藥刀械管制條例第8條第4項，刑法第2條第
1項、第11條前段、第59條、第42條第3項前段、第38條第1項第1
款、修正前刑法第28 條、第33條第5款，判決如主文。
本案經檢察官張啟彬到庭執行職務。
中    華    民    國    97    年    6     月    18    日
                  刑事第十庭    審判長法  官 楊炳禎
                                      法  官 陳博志
                                      法  官 李春地
以上正本證明與原本無異。
如不服本判決，應於收受送達後十日內向本院提出上訴書狀，其
未敘述上訴之理由者並得於提起上訴後十日內向本院補提理由書
（均須按他造當事人之人數附繕本）。
                                      書記官 蘇秋
中    華    民    國    97    年    6     月    18    日
附錄本案論罪科刑法條：
槍砲彈藥刀械管制條例第8條第4項
未經許可，持有、寄藏或意圖販賣而陳列第1 項所列槍枝者，處
3年以上10年以下有期徒刑，併科新臺幣700萬元以下罰金。


司法院資訊處製作；財團法人民間司法改革基金會備份。
